---
title: Ladda hem data från Danmarks Statistk med R med Dst:s API
author: Christian LIndell
date: '2018-06-23'
categories:
  - R
tags:
  - Dst
  - API
slug: ladda-hem-data-från-danmarks-statistk-med-r-med-dst-s-api
---

Danmarks Statistik har ett API som kan hittas [här](https://www.dst.dk/da/Statistik/statistikbanken/api). Liksom SCB så har Dst en sida där man kan få hjälp med att bygga JSON-frågan till API:et. Den sidan hittar man [här](https://api.statbank.dk/console#subjects).

Beroende på vilken typ av fråga man ställer så måste man använda olika URL:er i POST-anropet till Dst:

* Hämta ämnesområden: https://api.statbank.dk/v1/subjects
* Lista tabeller inom ett ämnesområde: https://api.statbank.dk/v1/tables
* Hämta metainfo om en tabell: https://api.statbank.dk/v1/tableinfo
* Ladda hem en tabell: https://api.statbank.dk/v1/data


Till att börja med kan vi ladda hem en tabell med alla ämnesområden som finns i Danmark Statistiks databas:

```{r, eval=F}
library(jsonlite)
library(httr)
library(magrittr)
library(tidyr)
library(purrr)
library(tibble)


bodytxt <- '{
   "lang": "en",
   "format": "JSON"
}'


bodytxt_list <- jsonlite::fromJSON(bodytxt,
                                   simplifyVector = FALSE,
                                   simplifyDataFrame = FALSE)
  
req <- POST("https://api.statbank.dk/v1/subjects",
            body = bodytxt_list, encode = "json", verbose())

stop_for_status(req)
content(req)
dfanswer <- fromJSON(content(req))[, 1:4]



bodytxt <- '{
  "lang": "en",
  "subjects": [
    "02"
    ],
  "format": "JSON"
}'


bodytxt_list <- jsonlite::fromJSON(bodytxt,
                                   simplifyVector = FALSE,
                                   simplifyDataFrame = FALSE)

req <- POST("https://api.statbank.dk/v1/tables",
            body = bodytxt_list, encode = "json", verbose())

stop_for_status(req)
content(req)
dfanswer <- fromJSON(content(req))

dfanswer <- as_data_frame(dfanswer)

head(dfanswer)

# id     text                                       unit   updated             firstPeriod latestPeriod active variables
# <chr>  <chr>                                      <chr>  <chr>               <chr>       <chr>        <lgl>  <list>   
#   1 FOLK1A Population at the first day of the quarter number 2018-05-08T08:00:00 2008Q1      2018Q2       TRUE   <chr [5]>
#   2 FOLK1B Population at the first day of the quarter number 2018-05-08T08:00:00 2008Q1      2018Q2       TRUE   <chr [5]>
#   3 FOLK1C Population at the first day of the quarter number 2018-05-08T08:00:00 2008Q1      2018Q2       TRUE   <chr [6]>
#   4 FOLK1D Population at the first day of the quarter number 2018-05-08T08:00:00 2008Q1      2018Q2       TRUE   <chr [5]>
#   5 FOLK1E Population at the first day of the quarter number 2018-05-08T08:00:00 2008Q1      2018Q2       TRUE   <chr [5]>
#   6 FOLK2  Population 1. January                      number 2018-02-09T08:00:00 1980        2018         TRUE   <chr [6]>



```


Går vi igenom tabellen så upptäcker vi att det finns en tabell med namn "BEF2" som visar befolkning den 1 januari. Vi ber Dst att visa metainfo om tabellen med nedanstående fråga:


```{r, eval=F}

bodytxt <- '{
  "lang": "en",
  "table": "BEF5",
  "format": "JSON"
}'


bodytxt_list <- jsonlite::fromJSON(bodytxt,
                                   simplifyVector = FALSE,
                                   simplifyDataFrame = FALSE)

req <- POST("https://api.statbank.dk/v1/tableinfo",
            body = bodytxt_list, encode = "json", verbose())

stop_for_status(req)
content(req)
lanswer <- fromJSON(content(req))

dfanswer <- as_data_frame(lanswer[["variables"]])

head(dfanswer)
# # A tibble: 4 x 6
#   id      text             elimination time  values                 map       
#   <chr>   <chr>            <lgl>       <lgl> <list>                 <chr>     
# 1 KØN     sex              TRUE        FALSE <data.frame [2 x 2]>   NA        
# 2 ALDER   age              TRUE        FALSE <data.frame [126 x 2]> NA        
# 3 FODLAND country of birth TRUE        FALSE <data.frame [239 x 2]> Verden_dk2
# 4 Tid     time             FALSE       TRUE  <data.frame [29 x 2]>  NA   

# Notera att kolumnen "values" har en listvariabel som innehåller en dataframe. Vi plockar fram dessa detaframes med hjälp av purrr-paketets unnest-funktion:

unnest(dfanswer)
# # A tibble: 396 x 7
#    id    text  elimination time  map   id1   text1  
#    <chr> <chr> <lgl>       <lgl> <chr> <chr> <chr>  
#  1 KØN   sex   TRUE        FALSE NA    M     Men    
#  2 KØN   sex   TRUE        FALSE NA    K     Women  
#  3 ALDER age   TRUE        FALSE NA    0     0 years
#  4 ALDER age   TRUE        FALSE NA    1     1 year 
#  5 ALDER age   TRUE        FALSE NA    2     2 years
#  6 ALDER age   TRUE        FALSE NA    3     3 years
#  7 ALDER age   TRUE        FALSE NA    4     4 years
#  8 ALDER age   TRUE        FALSE NA    5     5 years
#  9 ALDER age   TRUE        FALSE NA    6     6 years
# 10 ALDER age   TRUE        FALSE NA    7     7 years
# # ... with 386 more rows

```

Nu är det dags att hämta hem data. Det gör man genom att bygga frågan med Dst:s [hjälpsida](https://api.statbank.dk/console#data). Nedan har vi valt befolkning som är 54 och 55 år gamla och vi har valt båda könen (vilket markeras med en asterix) och ett födelseland (Danmark).

```{r, eval=F}
bodytxt <- '{
  "lang": "en",
"table": "BEF5",
"format": "CSV",
"valuePresentation": "Value",
"delimiter": "Tab",
"variables": [
{
  "code": "ALDER",
  "values": [
  "54",
  "55"
  ]
},
  {
  "code": "KØN",
  "values": [
  "*"
  ]
  },
  {
  "code": "FODLAND",
  "values": [
  "5100"
  ]

  },
  {
  "code": "Tid",
  "values": [
  "2017",
  "2016"
  ]
  }
  ]
  }'


bodytxt_list <- jsonlite::fromJSON(bodytxt,
                                   simplifyVector = FALSE,
                                   simplifyDataFrame = FALSE)

req <- POST("https://api.statbank.dk/v1/data",
            body = bodytxt_list, encode = "json", verbose())

stop_for_status(req)
lanswer <- content(req)

dfanswer <- as_data_frame(lanswer)

separate(dfanswer, col = 1, sep = "\t", into = unlist(strsplit(names(dfanswer), split = "\t")))

# # A tibble: 8 x 5
#   ALDER    KØN   FODLAND TID   INDHOLD
#   <chr>    <chr> <chr>   <chr> <chr>  
# 1 54 years Men   Denmark 2016  33317  
# 2 54 years Men   Denmark 2017  34051  
# 3 54 years Women Denmark 2016  33328  
# 4 54 years Women Denmark 2017  34029  
# 5 55 years Men   Denmark 2016  33127  
# 6 55 years Men   Denmark 2017  33127  
# 7 55 years Women Denmark 2016  33102  
# 8 55 years Women Denmark 2017  33228  
```

